最高法院刑事判決　　　　　　　　　　　　　　　八十八年度台上字第五六九四號
　　上訴人　台灣高等法院台中分院檢察署檢察官
　　被　告　甲○○
右上訴人因被告殺人未遂案件，不服台灣高等法院台中分院中華民國八十六年八月十
三日第二審判決（八十六年度上訴字第五九號，起訴案號：台灣台中地方法院檢察署
八十四年度偵字第九五五號），提起上訴，本院判決如左：
    主  文
原判決撤銷，發回台灣高等法院台中分院。
    理  由
本件原判決認定緣張順仕因其子張書欣在台中市○○街一六六之一號三樓「老佛爺Ｋ
ＴＶ」店內遭該店人員毆傷，亟思報復，於民國八十三年十二月三十一日凌晨，由張
順仕駕車載何育文、林銘宏、被告甲○○及少年王盈健（六十七年一月二十日生）、
楊為皓（六十九年二月十五日生）共六人，同往該ＫＴＶ店，由何育文等人入內查看
，未發現欲加害之對象，即離去，再由張順仕載一夥六人同往台中市西屯區丫頭卡拉
ＯＫ唱歌及喝酒至當日凌晨約三時許，何育文等六人基於共同殺人之犯意，商議至該
ＫＴＶ店殺人，並由王盈健將所帶之其所有武器分配使用，王盈健持具殺傷力，可發
射子彈可供軍用之改造玩具手槍一支及子彈二顆，何育文持西瓜刀一把，被告拿番刀
一把，共同乘坐張順仕駕駛之汽車往前述ＫＴＶ店，由張順仕在門口把風，其餘何育
文等五人分持前述刀槍及徒手，搭電梯直上三樓，當電梯至三樓開啟後，何育文等人
不發一言，衝入該店內，見楊貴宗、賴建名即加打殺，王盈健並先向空發射一發子彈
，使賴建名頭部外傷合併頭皮撕裂傷約十二公分，楊貴宗右手腕切割傷併肌腱神經斷
裂及背部撕裂傷；因該店先前見被告等人不發一言至店內探視，恐生事故而電召保全
公司人員先往防患，何育文等人驟然入侵打殺二人後，保全公司人員林玉明立刻帶護
盾等裝備配合該店其他店員所取出之木棍等反擊，何育文等人見狀，立即退入電梯欲
逃走，林玉明跟入電梯，為何育文等以刀對準頭猛砍，雖林玉明避開大部分，仍被砍
中頭部一刀，其同事許建星見狀，伸手欲將林玉明自電梯中拉出，王盈健竟又擊發一
槍打中許建星右手掌，使受外傷，林玉明等人幸經及時送醫急救，始免死亡，同日凌
晨三時二十分許，經警據報往現場查獲被告等人，並當場扣得前述王盈健所有之改造
玩具手槍壹支、番刀及西瓜刀各壹把等情。因而撤銷第一審判決，改判論處被告共同
殺人未遂罪刑，固非無見。
惟查：(一)、審理事實之法院，本乎發見實質的真實之本旨，對於案內一切與罪名之成
否、論罪科刑有關之證據，除認為不必要者外，均應詳為調查，如有應行調查之證據
未依法調查，率予判決，即難謂無應於審判期日調查之證據未予調查之違法。卷查與
被告共同行兇之王盈健於警訊時供稱：「因為友人林詠勝曾遭老佛爺ＫＴＶ俱樂部的
保全人員及服務生毆打，而於今三十一日二十二時三十分，林詠勝打電話聯絡我，叫
我帶槍械……與甲○○等人會合，要為林詠勝被打的事報仇。」、「駕車接送我們的
三個人，均是林詠勝叫來的。」、「教唆我們行兇者是林詠勝。」（警卷第十一頁）
。上開供述是否屬實，林詠勝是否參與犯罪而為教唆犯或共同正犯﹖原審對此未予詳
查釐清，又未於判決內說明上述供詞為不足取之理由，難謂無調查未盡及判決理由欠
備之違誤。(二)、刑法第五十五條所謂一行為觸犯數罪名，就故意犯而言，係指對於該
數罪同時有各別之犯意，而藉一個行為以達成之而言。若對於另一犯罪係臨時起意，
而行為亦不止一個；或基於同一之犯意，而行為又先後可分，即非刑法第五十五條上
段之想像競合犯，應為數罪併罰，或刑法第五十六條之連續犯。依原判決事實欄之記
載，被告與其他共犯係先殺傷楊貴宗、賴建名，再砍殺林玉明，嗣又由王盈健開槍射
擊許建星等情。是其殺人之行為先後可分，能否謂係想像競合犯，已非無疑。乃原判
決竟論以單一之殺人未遂罪，已有未合。又被告究竟係基於概括犯意為上開犯行，抑
各次犯行之犯意各別，原判決事實欄未詳加認定、記載，亦有可議。又被告行為後，
槍砲彈藥刀械管制條例第十一條第四項（原第十條第三項）、第十二條第四項（原第
十一條第三項）已於八十六年十一月二十四日公布，同年月二十六日生效，原審未及
比較新、舊法及刑法第一百八十七條之適用，案經發回，應注意及之。上訴意旨指摘
原判決違背法令，尚非全無理由，應認有發回更審之原因。
據上論結，應依刑事訴訟法第三百九十七條、第四百零一條，判決如主文。
中      華      民      國    八十八    年      十      月     十四     日
                              最高法院刑事第五庭
                                  審判長法官  董  明  霈
                                        法官  丁  錦  清
                                        法官  賴  忠  星
                                        法官  林  茂  雄
                                        法官  王  居  財
      右正本證明與原本無異
                                              書  記  官
中      華      民      國    八十八    年      十      月     十八     日
